【裁判字號】    92,判,1864
【裁判日期】    921225
【裁判案由】    勞保
【裁判全文】
最  高  行  政  法  院  判  決                  九十二年度判字第一八六四號
    上  訴  人  甲○○
    被 上訴 人  勞工保險局
    代  表  人  乙○○
右當事人間因勞保事件，上訴人不服中華民國九十年十月二十三日臺北高等行政法院
九十年度訴字第一○八六號判決，提起上訴。本院判決如左：
    主  文
上訴駁回。
上訴審訴訟費用由上訴人負擔。
    理  由
一、上訴人於原審起訴主張：本件上訴人於八十八年三月二十六日以因右大腦梗塞致
    殘，並檢附台中榮民總醫院八十八年二月二十六日出具之勞工保險殘廢診斷書，
    同被上訴人申請殘廢給付。案經被上訴人審查以其殘廢程度符合勞工保險條例第
    五十三條附表第七項第三殘廢等級，乃核定按該等級發給八四○日普通傷病殘廢
    給付。惟查被上訴人所核定之標準，並不符上訴人之勞工保險殘廢診斷書上載明
    的：無法行走，「須他人協助日常生活」第二級殘廢。且第三級屬「為維持生命
    必要之日常生活活動尚可自理」亦即不須他人協助日常生活，然上訴人自八十七
    年七月二十九日中風後即無法自行行走，日常生活完全依賴他人協助。上訴人經
    台中榮民總醫院專科醫師開具之診斷書證明為「腦中風，左側上、下肢偏癱，無
    法自行走路，須他人協助日常生活」明顯符合勞工保險殘廢給付標準表第六項及
    附註一之（二）的規定，屬第二級殘廢，應給付一千日。
二、被上訴人在原審答辯則以：查被上訴人專業醫師，據台中榮民總醫院八十八年二
    月二十六日出具之殘廢診斷書記載，判定上訴人殘廢情況符合勞工保險殘廢給付
    標準表第七項第三等級，及勞工保險監理委員會之專業醫師判定：上訴人肌力為
    二至三分為可抗拒地心引力之活動，並未達偏癱之程度，應只為一側肌力低下。
    故以第七項第三等級核付尚稱合理。從而可證被上訴人之原處分並無違法等語，
    作為抗辯。
三、原審審酌全辯論意旨及調查證據之結果，以：按勞工保險條例第五十三條、勞工
    保險殘廢給付標準表「精神神經」障害系列第六障害項目、第七障害項目及該障
    害系列附註一等規定，並經查台中榮民總醫院八十八年二月二十六日出具之殘廢
    診斯書（下稱殘廢診斷書）記載：上訴人因罹患右大腦梗塞致左側上下肢偏癱，
    於八十七年七月三十日住入該醫院診療至同年八月十四日止，出院後門診治療至
    八十八年二月二十六日，於是日審定成殘；殘廢症狀為左側上下肢偏癱（左上下
    肢肌力皆為二至三分），無法自行走路，需他人協助日常生活，右側肌力正常（
    五分），有殘廢診斷書影本附卷可參。且依殘廢診斷書所繪肌力圖記載，上訴人
    左側上下肢肌力為二至三，該醫院並註明肌力二可平行移動、肌力三可抗地心引
    力；與被上訴人提出之英國皇家醫學研究所肌力表所列肌力二「無抵抗地心引力
    ，但有水平活動範圍」，肌力三「無法抵抗阻力，但仍可抵抗地心引力」相符，
    被上訴人認定上訴人並未達偏癱，應只為一例肌力低下，即無不合。則上訴人於
    請領殘廢補助費時，其身體障書之狀態應為符合勞工保險殘廢給付標準表「精神
    神經」障害系列第七項第三殘廢等級，而未達第六項第二等級殘廢所定之「偏癱
    」程度，上訴人所訴自非可採。從而，原處分並無違誤，訴願決定，予以維持，
    亦無不合，上訴人起訴意旨，難謂為有理由應予駁回；其一併請求被上訴人給付
    差額部分，亦因而失所附麗，應併予駁回。
四、上訴人復於上訴意旨略謂：依行政程序法第九條之規定，被上訴人依殘廢診斷書
    的記載，不應只注意上訴人肌力二至三分即依較不利於上訴人之三分為幾付標準
    ，而未注意到上訴人肌力雖二至三分，但醫師更以文字敘明：「上訴人確實『偏
    癱』」，即醫師已認定上訴人肌力雖介於二至三分，但應較接近於「無抵抗地心
    引力，但有水平活動範圍」的偏癱。且不論依診斷書記載或上訴人殘廢的實況，
    上訴人確實左側上下肢偏癱，致終身不能從事任何工作，日常生活須人扶助，依
    法應符合勞保殘廢幾付標準表第二等級一○○○日之殘廢幾付。綜上所訴，請判
    決給付差額十萬二千四百元及自申請日起至清償日按年息百分之五計算之利息。
五、經查原審以上訴人所檢附臺中榮民總醫院八十八年二月二十六日出具之殘廢診斷
    書所繪肌力圖記載，上訴人左側上下肢肌力為二至三，該醫院並註明肌力二可平
    行移動，肌力三可抗地心引力；與被上訴人提出之英國皇家醫學研究所肌力表所
    列肌力二「無抵抗地心引力，但有水平活動範圍」，肌力三「無法抵抗阻力，但
    仍可抵抗地心引力」相符，被上訴人認定上訴人並未達偏癱，應只為一側肌力低
    下，僅符合勞工保險殘廢給付標準表「精神神經」障害系列第七項第三殘廢等級
    ，而未達該給付標準第六項第二等級殘廢所定之「偏癱」程度，因而將原決定及
    原處分均予維持，駁回上訴人之訴，認事用法均妥適，核無違誤。上訴意旨仍執
    原審取捨證據、認定事實之職權行使，指摘為不當，以其殘廢已達偏癱為由，指
    摘原判決違誤，求予廢棄，經核為無理由，應予駁回。
六、據上論結，本件上訴為無理由，爰依行政訴訟法第二百五十五條第一項、第九十
    八條第三項前段，判決如主文。
中    華    民    國    九十二      年     十二       月    二十五      日
                    最 高 行 政 法 院  第 二 庭
                                審 判 長 法  官      陳  石  獅
                                         法  官      吳  錦  龍
                                         法  官      劉  鑫  楨
                                         法  官      高  啟  燦
                                         法  官      黃  合  文
右  正  本  證  明  與  原  本  無  異
                                         法院書記官  蘇  金  全
中    華    民    國    九十三      年      一        月      二        日


司法院資訊處製作；財團法人民間司法改革基金會備份。
